臺灣高雄地方法院民事裁定
110年度消債清字第154號

聲　請　人　黃佳嬿　000000000000000000000000000000000000
00000000000000000000000000000000000000000000000000

上列當事人因消費者債務清理事件聲請清算，本院裁定如下：
    主  文
聲請人黃佳嬿自中華民國一一○年十月二十七日下午四時起開始
清算程序。
命司法事務官進行本件清算程序。
    理  由
一、按債務人不能清償債務或有不能清償之虞者，得依本條例所
     定更生或清算程序，清理其債務；債務人於法院裁定開始
    更生程序或許可和解或宣告破產前，得向法院聲請清算；法
    院開始清算程序之裁定，應載明其年、月、日、時，並即時
    發生效力；法院開始更生或清算程序後，得命司法事務官進
    行更生或清算程序，必要時得選任律師、會計師或其他適當
    之自然人或法人1人為監督人或管理人，消費者債務清理條
    例（下稱消債條例）第3條、第80條前段、第83條第1項、第
    16條第1項分別定有明文。
二、聲請意旨略以：伊有不能清償債務情事，前依消債條例規定
    ，向小港區調解委員會聲請調解債務清償方案，惟調解不成
    立。伊又未經法院裁定開始更生程序或許可和解或宣告破產
    ，爰聲請清算等語。
三、經查：
  ㈠聲請人前向高雄市小港區調解委員會(下稱小港調委會)聲請
    調解債務清償方案，於民國109年10月30日調解不成立，聲
    請人於110年7月5日具狀聲請清算等情，有調解不成立證明
    書（卷第15頁）附卷可稽，堪信為真實。
  ㈡聲請人於108年度無申報所得，109年度申報所得為新臺幣（
    下同）3,000元，名下無財產，有中國人壽保險股份有限公
    司(下稱中國人壽)保單解約金45,390元（已扣保單借款本利
    和），雖有國泰人壽保險股份有限公司(下稱國泰人壽)保單
    ，但無解約金，至南前人壽保險股份有限公司(下稱南山人
    壽)、安聯人壽保險股份有限公司(下稱安聯人壽)部分，則
    無投保紀錄；又聲請人於信庚有限公司任職，108年7月至12
    月每月收入20,353元，109年每月收入21,210元，110年1月
    起每月收入21,004元，前於109年4月28日、110年6月各領取
    行政院紓困補助30,000元，未領取其他補助或給付，另聲請
    人曾於109年1月14日至世光通信有限公司（下稱世光公司）
    申報台灣之星門號，預繳6,000元，因世光公司代付支出3,0
    00元予台灣之星以完成申辦作業，而於109年度申報3,000元
    其他所得等情，有108年至109年綜合所得稅各類所得資料清
    單及財產歸屬資料清單（卷第16頁、第24至25頁）、財產及
    收入狀況說明書（卷第103至105頁）、債權人清冊（卷第9
    至12頁）、戶籍謄本（卷第34頁）、勞工保險被保險人投保
    資料表（卷第28頁、第73頁、第160頁）、個人商業保險查
    詢結果表（卷第102頁）、財團法人金融聯合徵信中心前置
    協商專用債權人清冊（卷第67至69頁）、信用報告（卷第65
    至66頁）、社會補助查詢表（卷第134至136頁）、租金補助
    查詢表（卷第137頁）、勞動部勞動力發展署高屏澎東分署
    函（卷第107頁）、勞動部勞工保險局函（卷第106頁）、存
    簿暨客戶存提記錄單（卷第17至21頁）、信庚有限公司陳報
    狀（卷第108頁）、薪資明細表（卷第26頁、第74頁）、世
    光公司函（卷第149頁）、國泰人壽函（卷第111至112頁）
    、南山人壽函（卷第115頁）、中國人壽函（卷第113至114
    頁）、安聯人壽函（卷第152頁）等附卷可參。依聲請人上
    述工作、收入情形，認以聲請人110年1月起每月收入21,004
    元，核算其現在償債能力之基礎，堪認妥適。
  ㈢關於聲請人必要生活費用部分，聲請人主張每月支出13,000
    元（無房屋租金）乙情。按債務人必要生活費用，以最近1
    年衛生福利部或直轄市政府所公告當地區每人每月最低生活
    費1.2倍定之，消債條例第64條之2第1項定有明文。本院參
    酌衛福部社會司所公告110年度高雄市最低生活費為13,341
    元，1.2倍即16,009元。又聲請人陳稱居住於婆婆所有房屋
    ，是其無房屋費用支出，故計算其個人每月必要生活費時，
    即應自前開已包括居住費用在內之每月最低生活費用中，扣
    除相當於房屋支出所佔比例（大約為24.36％）。依此計算結
    果，聲請人每月之必要生活費應以12,109元為準【計算式：
    16,009×（1－24.36%）＝12,109】，逾此範圍難認必要。
　㈣關於聲請人扶養支出部分，聲請人主張扶養未成年子女謝○欣
    、謝○庭、謝○均、謝○亨(下合稱謝○欣等4人)，每月各支出
    扶養費2,000元。經查，謝○欣係98年12月生，謝○庭係101年
    5月生，謝○均、謝○亨均係103年4月生，現均就讀國小，108
    年度至109年度均無申報所得，名下無財產，謝○均於107學
    年度第2學期領取幼兒教育及教顧補助5,000元，108學年度
    領取免學費補助、免學費弱勢加額補助共60,000元，謝○亨
    原每月領取身障補助3,628元，109年1月起調為每月領取3,7
    72元，並於108年1月至109年5月、109年7月至8月申請早期
    療育交通費補助，每月500元，於109年4月至6月每月各領取
    行政院補助1,500元，於107學年度第2學期、108學年度領取
    特教學前補助共22,500元，108學年度領取免學費補助、免
    學費弱勢加額補助共60,000元等情，此有戶籍謄本（卷第34
    頁）、所得資料清單及財產歸屬資料清單（卷第78至89頁）
    、高雄市政府社會局函（卷第153頁）、高雄市政府教育局
    函（卷第109至110頁）、社會補助查詢表（卷第116至129頁
    ）、學期成績證明書（卷第94至97頁）、謝○亨之存簿（卷
    第90至93頁）附卷可參。謝○欣等4人既均未成年，名下復無
    財產，應有受扶養之權利。按受扶養者之必要生活費用，準
    用第1項規定計算基準數額，並依債務人依法應負擔扶養義
    務之比例認定之，消債條例第64條之2第2項亦有明定。因謝
    ○欣等4人均無房屋費用支出，應自其必要生活費用中扣除相
    當於房屋支出所佔比例（110年度高雄市每人每月不含房屋
    支出之最低生活費之1.2倍12,109元），扣除謝○亨每月領取
    之身障補助，再由聲請人與配偶共同負擔，聲請人負擔之扶
    養費應以22,332元為限【試算：（12,109×4－3,772）÷2＝22,
    332】，則聲請人主張每月支出子女扶養費8,000元（計算式
    ：2,000×4＝8,000），未逾上開金額，應為可採。
  ㈤綜上所述，聲請人每月收入約21,004元，扣除必要生活費12,
    109元、子女扶養費8,000元後，尚餘895元。而聲請人目前
    負債總額為2,595,123元（卷第9至12頁債權人清冊），扣除
    中國人壽保單解約金後，以上開餘額按月攤還結果，至少約
    須237年【計算式：（2,595,123－45,390）÷895÷12＝237】始
    能清償完畢，堪認聲請人確有不能清償債務之情事。從而，
    聲請人向本院聲請清算，應予准許，並命司法事務官進行本
    件清算程序。
四、依消債條例第11條第1 項、第83條第1 項、第16條第1 項，
    裁定如主文。
中　　華　　民　　國　　110 　年　　10　　月　　27　　日
              　　民事庭　  　法　官　李育信
以上正本係照原本作成。
本裁定不得抗告。
中　　華　　民　　國　　110 　年　　10　　月　　27　　日

  　                         書記官　何福添